【裁判字號】    89,訴,862
【裁判日期】    901130
【裁判案由】    懲治走私條例等
【裁判全文】
臺灣高雄地方法院刑事判決                          八十九年度訴字第八六二號
    公  訴  人  臺灣高雄地方法院檢察署檢察官
    被      告  甲○○
    被      告  丁○○
    被      告  戊○○
    選任辯護人  蘇文奕
    被      告  乙○○
右列被告因違反懲治走私條例案件，經檢察官提起公訴（八十九年度偵字第五二七七
號、第五八五二號），本院判決如左：
    主  文
甲○○共同私運管制物品進口逾公告數額，處有期徒刑拾月。扣案未稅大衛度夫牌洋
煙伍萬肆仟包沒收。
戊○○、乙○○共同私運管制物品進口逾公告數額，累犯，處有期徒刑捌月。扣案未
稅大衛度夫牌洋煙伍萬肆仟包沒收。
丁○○共同私運管制物品進口逾公告數額，處有期徒刑柒月，緩刑參年。扣案未稅大
衛度夫牌洋煙伍萬肆仟包沒收。
    事  實
一、甲○○前曾於八十五年間因違反懲治走私條例案件，經台灣台南地方法院判處有
    期徒刑十月，緩刑四年確定（非累犯）。戊○○前於因違反懲治走私條例等案件
    ，經台灣高等法院高雄分院判決處有期徒刑十月，最高法院駁回上訴確定，於八
    十六年間，又因違反懲治走私條例案件，經本院判決處有期徒刑一年六月確定，
    前開二案件自八十六年七月十五日起接續執行，八十七十月十七日假釋至八十八
    年九月二十八日假釋期滿視為執行完畢。乙○○前曾於八十三年間因違反懲治走
    私條例案件，經台灣板橋地方法院判處有期徒刑六月，緩刑四年確定，又於八十
    五年間再因違反懲治走私條例等案件，經台灣高等法院台南分院判處有期徒刑一
    年確定，並撤銷前開緩刑，自八十六年八月十三日起入監接續執行，八十七年九
    月二十二日假釋，至八十七年十二月十日假釋期滿視為執行完畢。
二、甲○○，係高雄籍漁船「新富春號」船長，與該船船員丁○○、戊○○及無船員
    証而持曾吉安之船員証供員警檢驗，因員警未查覺而通過檢查之船員乙○○等人
    ，共同基於私運逾公告數額之管制物品進入臺灣地區之犯意聯絡，於八十九年一
    月二十八日晚上七時四十二分許，駕駛「新福春號」漁船，自高雄縣興達港漁港
    駐在所報關出海藉捕漁之機會，八十九年二月二日晚間十一時三十分許，航行至
    東經一一九度、北緯二十三度三十分之公海地區，以不詳之代價向大陸籍漁船「
    閩獅漁號」上不詳姓名、年籍大陸地區漁民，共同販入未貼專賣憑證之大衛杜夫
    牌洋菸五萬四千包洋菸等管制物品，以接駁方式將之藏放在「新福春號」漁船船
    內油櫃密艙處，隨即私運返回高雄縣興達港，嗣於同年二月三日下午三時許，在
    高雄縣興達港安檢站前碼頭為警查獲，並扣得未稅洋菸大衛杜夫牌洋菸五萬四千
    包。
三、案經行政院海岸巡防署海洋巡防總局第四海巡隊及臺灣省菸酒公賣局臺南分局移
    送臺灣台南地方法院檢察署檢察官呈請臺灣高等法院檢察署核轉台灣高雄地方法
    院檢察署檢察官偵查起訴。
    理  由
一、訊據被告甲○○固未否認於前揭時、地自大陸籍漁船接駁扣案之未稅大衛度夫洋
    煙五萬四千包，並將之藏放在「新福春號」內運返興達港之事實，惟辯稱：係受
    該大陸籍漁船船上人員之脅迫，才不得不以船上之漁貨與之交換，因為漁貨已經
    被取走，不願白白損失才接受未稅洋煙，原來並無走私之意思云云；被告丁○○
    、戊○○及乙○○均未否認於前揭時、地與甲○○駕「新福春號」漁船出海之事
    實，惟矢口否認有違反私運未稅洋煙之犯行，均辯稱：漁貨與香菸是大陸工人搬
    的，甲○○有要求船員幫忙，但是船員均不同意，只有在旁邊看云云。然查：
  (一)被告甲○○於偵查及審理中對於大陸籍漁船係如何「強迫」伊要以「新福春號」
    上漁貨交換扣案之未稅洋煙，僅表示泛泛表示擔心安全會有問題才與之交換，而
    無法具體說明究竟於何情況同意與大陸籍漁船「交換」扣案洋煙，而其餘被告於
    警訊中均未提及遭大陸籍漁船船上人員脅迫之情，從而，本案之發生是否確如被
    告甲○○所言，係受脅迫所致已非無疑，再參以被告甲○○稱用以與對方交換之
    漁貨價值僅八萬餘元，然扣案之洋煙於八十九年二月三日為警查獲時之完稅價格
    為一百二十四萬二千五百三十一元，有財政部高雄關稅局八十九年九月十三日關
    緝字八九０八０六九０號函在卷足佐，以二者價值相差百餘萬之懸殊，有無耗費
    大量油費、人力及時間將價值不斐之洋煙載運至公海換取價值較低、較易取得之
    漁貨可能，亦屬可議，況該大陸漁民若有意以不法手段取得「新福春號」上之漁
    貨，大可逕自將漁貨取走，又何須以價值高出漁貨甚多之洋煙與之交換？再參以
    被告等均未否認「新福春號」漁船上裝設有無線電通訊之設備，若被告等果遭大
    陸籍漁船不法侵害，何以案發之時、案發之後均未見其等有報案之舉動？被告甲○○前開所辯與常情相違，自難採信，扣案之未稅洋煙，應係其等本於自由意識
    與大陸籍漁船交易而得。
  (二)又被告甲○○雖表示，與該大陸人民交換扣案洋煙，係伊自己之決定，其餘被告
    都在睡覺並不知情，亦未幫忙云云。然被告甲○○於警訊中已坦承，扣案之洋煙
    ，係伊與其餘被告及一名大陸船員共同堆置於油櫃密艙中，要等進港後將扣案之
    未稅洋煙販售，才知每一位船員平分獲利多少之情（見警卷第二頁以下）；被告
    戊○○於警訊中則表示：「那時我們正在作業那『艘閩獅漁號』傳就來了，船長
    甲○○就按鈴通知我們船員起來搬貨，我們般貨的方是一切都用油壓是搬運，我
    們船下方船肚邊用油壓就開啟一個洞，然後對方用游泳從船肚洞口一包一包扔進
    『新福春號』漁船裡面，我們其他人就在船艙內負責整理漁貨」等語，足見被告
    甲○○事後辯稱船員均不知情，顯係維護其等之詞，加以被告甲○○及丁○○均
    表示，船員均無基本薪資，是平均漁貨計酬，被告丁○○於本院審理中亦陳稱：
    「我有向大陸漁工說，較差的魚給你們好的留給我們在台灣賣」（見本院八十九
    年七月四日筆錄），被告等人所捕得之漁貨既為其四人所共有，將來出售之所得
    亦由四人平分，被告甲○○不可能未經其他船員之同意任意處分之，又若其他船
    員果真表示不同意共同司運未稅洋煙，為免其他全員以無線電設備或入港後報警
    查獲，被告甲○○斷無可能冒險執意為之，再佐以證人即查獲本案之員警丙○○
    於本院審理時亦證稱，同案除甲○○以外之被告於入港後為警察或前，均無主動
    報告該船油艙兩側密窩內置有未稅洋煙之事實，益足徵被告丁○○、戊○○及乙○○辯稱其等並不贊成甲○○私運管置物品之所為而與之非共犯一詞並不足採，
    堪認其等對於前揭犯行具有犯意聯絡與行為分擔。此外，並有機漁船進出港檢查
    表、漁船資料、漁業執照及照片三幀附卷可憑，復有未稅洋菸五萬四千包扣案足
    資佐證。
  (三)按自大陸地區私運物品進入台灣地區者，以私運物品進口論，適用懲治走私條例
    規定處斷，該條例第十二條定有明文。而行政院依懲治走私條例第二條第四項公
    告之管制物品項目及其數額丙項規定：一次私運一項或數項洋煙、匪偽物品等，
    其總額由海關照緝獲時之完稅價格計，超過新台幣拾萬元者，以管制進出口物品
    論；丁項規定：自淪陷區私運物品進入本國自由地區或自本國自由地區私運物品
    前往淪陷區，其所私運之物品，以管制物品論，除屬於甲項及乙項之物品不限數
    額外，其餘以私運一項或數項，其總額由海關比照緝獲時之完稅價格計算，超過
    新台幣拾萬元或重量達一千公斤者，以管制進出口物品論。查，本件由被告四人
    共同自大陸地區私運進入臺灣地區之前述未稅洋菸，總完稅價格遠逾上開公告限
    額已如前述，應屬同條例第二條第一項之走私物品無誤。綜上所述，本件事證已
    臻明確，被告四人之共同私運管制物品逾公告數額之犯行洵堪認定，應予依法論
    科。
二、核被告甲○○、丁○○、戊○○及乙○○所為，均係犯懲治走私條例第二條第一
    項之私運管制物品進口罪。被告甲○○僱用丁○○、戊○○及乙○○為船員共同
    參與，彼等間均有犯意聯絡與行為分擔，均為共同正犯。又被告戊○○及乙○○
    前有如事實籃所述之犯罪及執行紀錄，其等於前案質變後五年內，再犯本件有期
    徒刑以上之罪，為累犯，應依行法第四十七條之規定加重其刑。爰審酌被告甲○○為船長，居犯罪主導地位，被告丁○○、戊○○及乙○○受雇為船員，犯罪情
    節較輕，所私運之未稅洋煙價值達一百餘萬之多，情節非輕，犯罪所得及所生危
    害均大，及被告甲○○有一次違反懲治走私條例之前科、被告戊○○及乙○○均
    有二次違反懲治走私條例之前科，有台灣高等法院被告全國前案紀錄表可佐，其
    等一犯再犯，足見欠缺悔悟之心，為念其等目前均有正當職業，有在職證明三紙
    可憑等一切情狀，分別量處如主文所示之刑，以資儆懲，又查被告丁○○前雖曾
    受有期徒刑之宣告，然五年內並無犯罪紀錄，有台灣高等法院全國被告前案紀錄
    表可憑，又期限有正當職業，亦有在職證明一紙足證，經此教訓當知悔過，無虞
    再犯，本院認所宣告之徒刑以暫不執行為適當，爰予宣告緩刑三年，以啟自新。
    至扣案大衛度夫未稅洋煙五萬四千包，為被告所有，因本件犯罪所得之物，應依
    刑法第三十八條第一項第三款沒收之。
三、公訴意旨另略以：被告戊○○等四人如事實欄所載之行為，另涉臺灣省內菸酒專
    賣暫行條例第三十七條第五款之販賣未貼專賣憑證之菸類罪。惟按中華民國十二
    年七月七日公布施行之台灣省菸酒專賣暫行條例，係以當時包括高雄市在內之台
    灣省所屬各縣市為施行區堿，業經司法院大法官會議以釋字第二三九號解在案，
    如販入未貼專賣憑證之菸類行為非在前開地區，又無在該區域內售出之事實，自
    難以該條例第三十七條第五款之販賣未貼專賣憑證之菸類罪相繩。查本件被告向
    不知名大陸漁船購入前開未貼菸酒專賣憑證香菸之地點係在東經一一九度、北緯
    二十三度三十分之地區，業據被告甲○○供陳在卷，而該處海面係屬公海，業經
    本院向內政部地政司查證屬實，內政部八十九年九月五日台（八九）內地字第八
    九七三五０八號函附卷足參，且被告等將上開私菸私運入港後未及賣出即為警查
    獲之事實，亦經證人丙○○證述屬實。揆諸前開說明，本件被告即無成立臺灣省
    內菸酒專賣暫行條例第三十七條第五款之販賣未貼專賣憑證之菸類罪之餘地。惟
    公訴意旨認被告此部分犯行，與前開被告所犯懲治走私條例第二條第一項之私運
    管制物品進口罪犯行，有想像競合犯之裁判上一罪關係，爰不另為無罪之諭知，
    併此敘明。
四、至公訴人移請併案審理台灣高雄地方法院檢察署八十九年偵字第一六七九九號，
    被告戊○○及被告丁○○於八十九年七月二十六日為警查獲涉嫌違反懲治走私條
    例之犯行，經查：被告丁○○、戊○○與己○○、鄭清山（後二者已另案判決）
    於該案中所為走私行為之地點位於東經一百二十度十一分、北緯二十二度五十一
    分，業經己○○於警訊中供陳無訛，而該海域屬內水範圍，視同我國領土，有內
    政部九十年一月十一日台（九十）內地字第九０六八一二一號函可憑，被告丁○○等人自該地將未稅洋煙接駁入港，係屬我國領土內之運送管制物品行為，所為
    係犯懲治走私條例第三條第一項之運送私運管制物品逾公告數額之罪，而同案之
    己○○及鄭清山業以該項罪名，分別經最高法院判決以九十年台上字第五三八五
    號判決駁回上訴及本院以八十九年度訴字第二八六七號判決判決確定，亦經本院
    調閱全卷查閱屬實，從而，其前開併案部分之構成要件與本案之犯罪構成要件有
    別，並無連續犯之關係，本院不得併予審究，宜退由檢察官另行偵查處理，附此
    敘明。
據上論斷，應依刑事訴訟法第二百九十九條第一項前段，懲治走私條第二條第一項、
第十一條、第十二條，刑法第二十八條、第四十七條、第三十八條第一項第三款、第
七十四條第二款，判決如主文。
中      華      民      國      九十       年     十一    月    三十    日
                                  臺灣高雄地方法院刑事第二庭
                                      法  官  卓立婷
右正本證明與原本無異。
如不服本判決，應於判決送達後十日內，向本院提出上訴狀。
                                      書記官    陳家宏
中    華    民    國      九十      年      十二      月      五      日


司法院資訊處製作；財團法人民間司法改革基金會備份。
